臺灣高等法院臺南分院民事裁定
110年度抗字第26號
抗  告  人  梁文琪  
相  對  人  台灣化學纖維股份有限公司

法定代理人  王文淵  
代  理  人  王晨桓律師
            林伊柔律師
上列當事人間聲請為訴訟費用之裁判事件，抗告人對於中華民國
109年12月29日臺灣雲林地方法院109年度聲字第77號裁定，提起
抗告，本院裁定如下：
    主  文
抗告駁回。
抗告訴訟費用由抗告人負擔。
    理  由
一、抗告意旨略以：民事訴訟法第83條第1項前段之訴訟費用，
    依體系解釋及目的性限縮解釋，應將之限縮於原告所提之訴
    為無益訴訟及限於起訴要件之裁判費範圍。又民事訴訟法第
    90條第1項之訴訟費用裁判，並非同法第91條之確定訴訟費
    用額裁判，法院關於訴訟費用之負擔及金額，非不得類推適
    用同法第79條、第81條之規定，酌量情形命當事人公平負擔
    訴訟費用之全部或一部。本件抗告人即原裁定相對人梁文琪
    （下稱梁文琪）所提起之訴訟，係為解決因相對人即原裁定
    聲請人台灣化學纖維股份有限公司（下稱台灣化纖公司）工
    廠發生氣爆，致梁文琪房屋受有損害之爭執，並非無益之訴
    ；考量原訴訟程序關於公共安全事故舉證之困難度，梁文琪
    為氣爆事故之受害者，台灣化纖公司為氣爆事故之主要責任
    者，且台灣化纖公司亦同意梁文琪撤回起訴等情，台灣化纖
    公司在原訴訟程序所繳交之鑑定費用應由該公司全數或部分
    負擔。原裁定命原法院108年度訴字第514號損害賠償事件第
    一審訴訟費用新臺幣（下同）35萬0,166元由梁文琪負擔，
    顯有違誤，爰提起抗告，請求廢棄原裁定等語。
二、按訴訟不經裁判而終結者，法院應依聲請以裁定為訴訟費用
    之裁判。前項聲請，應於訴訟終結後20日之不變期間內為之
    ；民事訴訟法第90條定有明文。所謂訴訟不經裁判而終結者
    ，諸如訴訟因當事人撤回或和解而終結者是。又原告撤回其
    訴者，訴訟費用由原告負擔，亦為同法第83條第1項前段所
    明定。而訴訟費用之全部，除裁判費外，尚包括民事訴訟法
    第77條之23至第77條之25所定費用在內。是法院囑請鑑定之
    鑑定費用，依民事訴訟法第77條之23規定，亦屬訴訟費用之
    一部（最高法院100年度台抗字第832號裁定意旨參照）。
三、經查，台灣化纖公司主張梁文琪前對其起訴請求損害賠償，
    經原法院以108年度訴字第514號損害賠償事件（下稱系爭訴
    訟事件）審理，嗣梁文琪於民國（下同）109年11月11日具
    狀撤回起訴，經台灣化纖公司於109年11月24日具狀表示無
    意見，即同意撤回而告終結等情，有台灣化纖公司提出之民
    事撤回訴訟狀及民事陳述意見狀在卷可憑（見原裁定卷第11
    至14頁），並經原法院調取系爭訴訟事件卷宗核閱屬實；是
    系爭訴訟事件已因梁文琪撤回起訴而終結，則台灣化纖公司
    於109年11月25日（收文日期）具狀聲請原法院為訴訟費用
    之裁判，依法自無不合。又台灣化纖公司主張其於系爭訴訟
    事件中支出鑑定、鑑定會勘及檢測所需之高空作業費用等總
    計35萬0,166元一節，已據其提出社團法人中華民國建築技
    術學會109年2月26日（109）鑑字第270號函、109年4月6日
    （109）鑑字第486號函、代收轉付收據各1紙及統一發票2紙
    在卷可稽（見原裁定卷第17至25頁），並為梁文琪所不爭執
    ，堪信為真實。則依上開說明，此項訴訟費用自應由梁文琪
    負擔。台灣化纖公司之請求，為有理由，應予准許。至梁文
    琪另所繳納之裁判費1萬1,718元（1萬1,718元以外之裁判費
    ，業因梁文琪撤回起訴而退還其3分之2，計算式：35,155×1
    /3＝11,718）及證人日旅費638元等訴訟費用，依民事訴訟法
    第83條第1項前段規定，亦應由梁文琪負擔，併予敘明。
四、梁文琪固以前揭理由提起抗告；惟民事訴訟法第83條第1項
    前段既已明定「原告撤回其訴者，訴訟費用由原告負擔」，
    並無區別原告之起訴為有益或無益訴訟之情形，且未賦予法
    院得酌量情形命被告分擔訴訟費用之權限；又系爭訴訟事件
    亦無台灣化纖公司認諾或履行請求之情事，是梁文琪指稱法
    院得參酌民事訴訟法第83條之立法理由，及其起訴並非無益
    訴訟，類推適用同法第79條、第81條之規定，諭知上開鑑定
    費用由台灣化纖公司全部或部分負擔云云，尚屬無據。再者
    ，梁文琪所稱其舉證困難、其為受害人、台灣化纖公司為主
    要責任者、台灣化纖公司同意其撤回起訴等情，均與民事訴
    訟法第83條第1項前段之判斷無涉。系爭訴訟事件既經梁文
    琪撤回起訴，依民事訴訟法第83條第1項前段，即應由梁文
    琪負擔上開訴訟費用。梁文琪上開所辯，均非可採。
五、綜上所述，原裁定命原法院系爭訴訟事件第一審訴訟費用35
    萬0,166元由梁文琪負擔，核無違誤。抗告意旨指摘原裁定
    不當，求予廢棄，為無理由，應予駁回。
六、據上論結，本件抗告為無理由，依民事訴訟法第495 條之1
    第1 項、第449 條第1 項、第95條、第78條，裁定如主文。
中　　華　　民　　國　　110 　年　　3 　　月　　9 　　日
                  民事第三庭    審判長法  官  張世展
                                      法  官  莊俊華
                                      法  官  黃佩韻
 
上為正本係照原本作成。
本裁定除以適用法規顯有錯誤為理由外，不得再抗告。如提再抗
告，應於收受送達後十日內向本院提出再抗告狀（須附繕本），
並繳納再抗告費新台幣一千元。
提起再抗告應委任律師或具有律師資格之人之委任狀；委任有律
師資格者，另應附具律師資格證書及釋明委任人與受任人有民事
訴訟法第466條之1第1項但書或第2項所定關係之釋明文書影本。
中　　華　　民　　國　　110 　年　　3 　　月　　9 　　日
                                      書記官  黃玉秀
【附註】
民事訴訟法第495條之1第2項準用同法第466條之1第1、2項規定
：
(1)對於第二審判決上訴，上訴人應委任律師為訴訟代理人。但
   上訴人或其法定代理人具有律師資格者，不在此限。
(2)上訴人之配偶、三親等內之血親、二親等內之姻親，或上訴
   人為法人、中央或地方機關時，其所屬專任人員具有律師資
   格並經法院認為適當者，亦得為第三審訴訟代理人。
民事訴訟法第466條之2第1項：
  上訴人無資力委任訴訟代理人者，得依訴訟救助之規定，聲請
  第三審法院為之選任律師為其訴訟代理人。